臺灣彰化地方法院刑事判決　　　　　　　 96年度訴字第772號
公　訴　人　臺灣彰化地方法院檢察署檢察官
被　　　告　甲○○
上列被告因毒品危害防制條例案件，經檢察官提起公訴（96年度
毒偵字第1610號），本院依簡式審判程序判決如下：
    主    文
甲○○施用第一級毒品，累犯，處有期徒刑捌月。
 　 事    實
一、甲○○前因連續施用第一級毒品案件，經本院於民國93 年2
    月16日，以92年度訴字第1424號判處有期徒刑8 月確定，入
    監執行後，已於94年1 月11日縮刑期滿執行完畢。又因施用
    毒品案件，經本院裁定送觀察、勒戒後，因認無繼續施用毒
    品傾向，於92年4 月15日執行完畢釋放，並由臺灣彰化地方
    法院檢察署檢察官於同日，以92年度毒偵字第909 號為不起
    訴處分。詎其猶不思悔改，於前揭觀察、勒戒執行完畢釋放
    後5 年內之95年12月11日或12日下午某時，在彰化縣埔心鄉
    ○里村○○○○路邊，以將海洛因置入針筒加水稀釋後、加
    以注射之方式，施用第一級毒品海洛因1 次。嗣於95年12月
    13日下午1 時45分許，為警在彰化縣埔心鄉○里村○○路13
    4號查獲，並經其同意採尿送驗，結果呈海洛因代謝物嗎啡
    陽性反應，始悉上情。
二、案經彰化縣警察局溪湖分局報請臺灣彰化地方法院檢察署檢
    察官偵查起訴。
    理    由
一、除被告所犯為死刑、無期徒刑、最輕本刑為3 年以上有期徒
    刑之罪或高等法院管轄第1審案件者外，於前條第1項程序進
    行中，被告先就被訴事實為有罪之陳述時，審判長得告知被
    告簡式審判程序之旨，並聽取當事人、代理人、辯護人及輔
    佐人之意見後，裁定進行簡式審判程序；除簡式審判程序及
    簡易程序案件外，第1審應行合議審判，刑事訴訟法第273條
    之1 第1 項、第284 條之1 分別定有明文。本件被告甲○○
    所犯係死刑、無期徒刑、最輕本刑為3 年以上有期徒刑之罪
    或高等法院管轄第1 審案件以外之罪，並於本院行準備程序
    時就被訴事實為有罪之陳述，本院合議庭依前揭規定，經評
    議結果，裁定改由受命法官獨任行簡式審判程序，合先敘明
    。
二、上開事實，業據被告甲○○於本院準備程序及審理時坦承不
    諱（見本院96年度訴字第772 號卷第57、62-64 頁），
    且查：
（一）被告尿液經以氣相層析質譜儀（即ＧＣ／ＭＳ）方法檢驗
      結果，確均呈第一級毒品海洛因於人體代謝後之嗎啡陽性
      反應，有彰化縣警察局溪湖分局委託檢驗尿液代號與真實
      姓名對照認證單、詮昕科技股份有限公司96年1 月15日第
      00000000號濫用藥物尿液檢驗報告各1 紙附卷足憑（見臺
      灣彰化地方法院檢察署96年度毒偵字第1610號卷第12、13
      頁），是認被告自白核與事實相符。
（二）依鑑識實務，按海洛因施用入人體後水解還原成嗎啡，再
      循嗎啡之代謝方式排出體外，且吸食或施打煙毒者，經人
      體代謝作用於8 小時內，即有30％之量排出，24小時之後
      ，續有約剩餘量之90％再排出，72小時之後仍有剩餘微量
      排出，吸食或施打者個人體質不同，其排出時間亦會有差
      異。是依上開說明，佐以被告前揭尿液檢驗報告，被告自
      白於前揭時間施用第一級毒品海洛因1 次等語，足認被告
      自白核與事實相符，堪可採為論罪科刑之依據。
（三）被告前因施用毒品案件，經本院裁定送觀察、勒戒後，因
      認無繼續施用毒品傾向，於92 年4月15日執行完畢釋放，
      並由臺灣彰化地方法院檢察署檢察官於同日，以92年度毒
      偵字第909 號為不起訴處分，有臺灣高等法院被告前案紀
      錄表及臺灣彰化地方法院檢察署刑案資料查註紀錄表各1
      份在卷可按，其於前開觀察、勒戒執行完畢後，5 年內再
      犯本案施用第一級毒品之犯行，與毒品危害防制條例第23
      條第2 項之規定相符。本件事證明確，被告犯行堪以認定
      ，應予依法論科。
三、核被告甲○○所為，係犯毒品危害防制條例第10條第1 項之
    施用第一級毒品罪。其施用第一級毒品而持有第一級毒品之
    低度行為，為施用第一級毒品之高度行為所吸收，不另論罪
    。又被告前因連續施用第一級毒品案件，經本院於93年2 月
    16日，以92年度訴字第1424號判處有期徒刑8 月確定，並於
    94年1 月11日縮刑期滿執行完畢，此有臺灣高等法院被告前
    案紀錄表及臺灣彰化地方法院檢察署刑案資料查註紀錄表各
    1 份在卷可考，其於受有期徒刑執行完畢後，5 年以內故意
    再犯有期徒刑以上之本罪，為累犯，應依刑法第47條第1 項
    規定，加重其刑。再中華民國96年罪犯減刑條例施行即96年
    7 月16日前，經通緝而未於96年12月31日前自動歸案接受偵
    查、審判或執行者，不得依中華民國96年罪犯減刑條例減刑
    ，中華民國96年罪犯減刑條例第5 條定有明文，本件被告經
    本院於96年6 月29日發佈通緝，並於96年7 月9 日遭緝獲歸
    案，有本院通緝被告歸案證明書稿、撤銷通緝稿各1 紙在卷
    可佐（見本院96年度訴字第772 號卷第48、49頁），是被告
    乃無減刑之適用，附此敘明。爰審酌被告前因施用毒品犯行
    曾經觀察、勒戒，竟又再行施用毒品，顯然其意志力薄弱，
    迄未戒除毒癮，無視於毒品對於自身健康之戕害及國家對於
    杜絕毒品犯罪之禁令，惡性非輕，惟兼衡被告施用第一級毒
    品之手段，次數僅1 次，且其犯行性質上乃屬對自我身心健
    康之自戕行為，尚未嚴重破壞社會秩序、侵害他人權益，及
    犯後坦承犯行等一切情狀，量處如主文所示之刑。
四、公訴意旨另略以：被告於95年12月4 日下午1 時許，在彰化
    縣埔心鄉太平公園，以將海洛因摻水置入針筒內注射之方式
    ，施用第一級毒品海洛因1 次，因認被告此部分另涉有違反
    毒品危害防制條例第10條第1 項之罪嫌。然按犯罪事實應依
    證據認定之，無證據不得認定犯罪事實，刑事訴訟法第154
    條第2 項定有明文；復按被告之自白，不得作為有罪判決之
    唯一證據，仍應調查其他必要之證據，以察其是否與事實相
    符，刑事訴訟法第156 條第2 項亦有明文。公訴人認被告涉
    有此部分之犯行，無非係以被告之自白為其唯一之論據，查
    被告固於本院審理時坦認於95年12月4 日下午1 時許，在彰
    化縣埔心鄉太平公園，以將海洛因摻水置入針筒內注射之方
    式，施用第一級毒品海洛因1 次，然除被告唯一之自白外，
    並無其他證據足以佐認與事實相符，依前開刑事訴訟法所定
    之證據法則，自難逕認被告確有此部分施用第一級毒品海洛
    因1 次之行為。此外，復查無其他積極之證據足認被告有何
    此部分之施用海洛因1 次之犯行。惟公訴人認此部分與前開
    被告經判決有罪之施用海洛因1 次之犯行間，具有集合犯包
    括一罪之關係，爰均不另為無罪之諭知，附此敘明。
五、至臺灣彰化地方法院檢察署96年度毒偵字第2766號、96年度
    毒偵字第2445號、96年度毒偵字第2932號移送併案審理意旨
    略以：被告於96年4 月2 日或其前3 日內之某時、96年4 月
    23日下午5 時30分、96年5 月19日下午3 時許，分別在不詳
    處所、其位於彰化縣永靖鄉○○路271 巷5 號住處、彰化縣
    埔心鄉○里村○○路134 號，有施用第一級毒品海洛因之事
    實。因施用毒品本身即具有成癮性，且施用行為本身即有反
    覆之性質，故被告多次密集施用第一級毒品海洛因之犯行，
    在法律評價上應屬於包括一罪的集合犯。上開同一被告所涉
    施用第一級毒品海洛因之犯行，與本案係屬實質上一罪關係
    ，應移送本院併案審理等語。
（一）按刑法第56條連續犯之規定業於94年2月2日修正公布刪除
      ，並於95年7月1日施行，而依新法對於上開反覆實施犯罪
      模式之對應處置，除合於「接續犯」或「包括一罪」之情
      形外，則僅能依數罪併罰之規定個別處斷。依最高法院86
      年臺上字第3295號判例意旨，數行為於同時同地或密切接
      近之時地實施，侵害同一之法益，各行為之獨立性極為薄
      弱，依一般社會健全觀念，在時間差距上，難以強行分開
      ，在刑法評價上，以視為數個舉動之接續施行，合為包括
      之一行為予以評價，較為合理，方屬接續犯之範疇，足見
      「接續犯」之成立，係以時、空密接性為前提要件，即透
      過對於同一法益之同種類侵害行為繼續不間斷之實行，業
      已稀釋個別行為之獨立性，致使刑法評價時將之視為單一
      、整體之犯罪行為，以符合社會一般人對於行為概念之認
      知，並與行為人之犯罪目的相互結合；至於學理上「包括
      一罪」概念中，與施用毒品之犯罪型態較有關聯者，應屬
      「集合犯」之態樣，此即依一般社會通念，特定犯罪行為
      具有反覆實施之特性，立法者於制定刑罰法律之初，亦已
      認知該種行為類型之反覆性，而有意藉由法條中客觀構成
      要件之行為要素，涵括上開具有反覆實施特性之數個犯罪
      行為，仍僅接受一次刑法之評價為已足；然施用毒品犯罪
      ，或為零星偶一之施用，是自難認立法者於制定刑罰法律
      之初，已認知該種行為類型之反覆性，且有意藉由法條中
      客觀構成要件之行為要素，涵括上開具有反覆實施特性之
      數個犯罪行為，況海洛因屬中樞神經抑制劑，使用者固會
      對其產生生理及心理之依賴性，惟施用者是否因而對海洛
      因習慣成癮，仍應視施用者之施用劑量、施用頻率及個人
      耐藥性等因素而定。
（二）觀乎被告於本院審理中自承：其每次施用毒品完畢後，就
      不會想再繼續施用，是出於好奇，且壓力較大，才會施用
      第一級毒品等語（見本院96年度訴字第772 號卷第63頁）
      ，被告施用海洛因是否業已習慣成癮，尚有疑義，卷內亦
      無相關資料足以佐證，尚難僅憑被告之自白遽為認定，是
      上開併辦意旨，本院實難憑採。又觀諸併案部分即被告於
      96年4 月2 日或其前3 日內之某時、96年4 月23日下午5
      時30分、96年5 月19日下午3 時許施用海洛因之犯行，距
      起訴部分之施用時點，相距4 、5 個月，上開犯行與經起
      訴論罪部分之犯行間，係明顯可分而具有獨立性，核與前
      揭最高法院86年臺上字第3295號判例所稱「數行為於同時
      同地或密切接近之時地實施」之特性並不相符，亦難認合
      於「接續犯」之前提要件。
（三）檢察官移送併案審理部分之被告所為，既應依新法處斷，
      而前開施用海洛因之犯行亦應評價為獨立行為，是自當論
      以數罪而分論處罰，本院無從併予審究，此部分應退由檢
      察官另行處理。
據上論斷，應依刑事訴訟法第273 條之1第1項、第299條第1項前
段，毒品危害防制條例第10條第1 項、第23條第2 項，刑法第11
條前段、第47條第1 項，判決如主文。
本案經檢察官莊佳瑋到庭執行職務。
中　　華　　民　　國　　96　　年　　7 　　月　　31　　日
                  刑事第八庭    法  官  林秉暉
以上正本證明與原本無異。
如不服本判決應於收受本判決後10日內向本院提出上訴書狀，其
未敘述上訴理由者，並得於提起上訴後10日內向本院補提理由書
狀（均須按他造當事人之人數附繕本）「切勿逕送上級法院」。
中　　華　　民　　國　　96　　年　　7 　　月　　31　　日
                                書記官  梁高賓
毒品危害防制條例第10條第1項
施用第一級毒品者，處 6 月以上 5 年以下有期徒刑。
